臺灣高等法院高雄分院刑事判決　　　　96年度上訴字第2307號
上　訴　人　甲○○
即　被　告
上列上訴人因違反毒品危害防制條例案件，不服臺灣屏東地方法
院96年度訴緝字第33號、96年度訴字第1001號中華民國96年9 月
29日第一審判決（起訴案號：臺灣屏東地方法院檢察署95年度毒
偵字第2056號、追加起訴案號：96年度毒偵字第2656號、第2513
號、第3708號），提起上訴，本院判決如下：
    主  文
原判決關於附表一編號二、三、四之施用第一級毒品及定執行刑
部分，均撤銷。
甲○○施用第一級毒品（附表一編號二），處有期徒刑拾月，減
為有期徒刑伍月；又施用第一級毒品（附表一編號三），處有期
徒刑拾月，減為有期徒刑伍月；又施用第一級毒品（附表一編號
四），處有期徒刑拾月，減為有期徒刑伍月。
其他上訴（附表一編號一）駁回。
第貳項撤銷改判減刑後所處之刑及第參項上訴駁回所處有期徒刑
拾月，應執行有期徒刑壹年捌月。
    事  實
一、甲○○前曾因施用毒品案件，經臺灣高雄地方法院以94年度
    毒聲字第1149號裁定觀察、勒戒後，認無繼續施用毒品之傾
    向，於民國94年7 月21日釋放。詎仍未戒除吸食毒品之惡習
    ，復先後基於施用第一級毒品之犯意，於附表一編號一、二
    、三、四所示時間、地點，均以皮下注射之方式，各施用第
    一級毒品海洛因1 次，嗣分別於如附表二所示之時間為警查
    獲，經採尿送驗結果，均呈嗎啡即海洛因陽性反應而查悉上
    情。
二、案經高雄市政府警察局刑警大隊、新興分局、前鎮分局、嘉
    義市警察局第一分局移送臺灣高雄地方法院檢察署呈請臺灣
    高等法院高雄分院檢察署核轉臺灣屏東地方法院檢察署檢察
    官偵查起訴及追加起訴。
    理  由
壹、程序部份
    本件上訴人即被告甲○○所犯為死刑、無刑徒刑或最輕本刑
    為3 年以上有期徒刑以外之罪，其於本院審理程序中就被訴
    事實為有罪之陳述，經審判長告知簡式審判程序之旨，並聽
    取檢察官及被告之意見後，本院裁定進行簡式審判程序審理
    ，核先敘明。
貳、實體部分
一、訊據上訴人即被告甲○○對於上開犯罪事實均坦承不諱，且
    其為警於如附表二所示時、地被查獲後所採之尿液送驗結果
    ，均係呈嗎啡陽性反應，此有如附表二所示之各姓名對照表
    、檢驗報告在卷可稽，足證被告上開自白核與事實相符；又
    被告前曾因施用毒品案件，經臺灣高雄地方法院以94年度毒
    聲字第1149號裁定觀察、勒戒後，認無繼續施用毒品之傾向
    ，於94年7 月21日釋放之事實，有臺灣高等法院被告全國前
    案紀錄表1 份在卷可按。是被告於觀察勒戒釋放後5 年內再
    犯施用毒品之事證明確，其犯行應堪認定。
二、查海洛因屬毒品危害防制條例第2 條第2 項第1 款所規定之
    第一級毒品，核被告所為，係犯毒品危害防制條例第10條第
    1 項施用第一級毒品罪。被告持有毒品，復進而施用，其持
    有毒品之低度行為，為施用毒品之高度行為所吸收，均不另
    論罪。被告所犯上開4 罪間，犯意各別，應分論併罰之。檢
    察官併案意旨（嗣於原審口頭更改為追加起訴）雖認被告多
    次施用毒品之行為屬集合犯，然集合犯係指立法者所制定之
    犯罪構成要件中，本即預定有數個同種類行為而反覆實行之
    犯罪而言。故是否集合犯之判斷，客觀上，自應斟酌法律規
    範之本來意涵、實現該犯罪目的之必要手段、社會生活經驗
    中該犯罪必然反覆實行之常態及社會通念等；主觀上，則視
    其反覆實施之行為是否出於行為人之一個犯意，並秉持刑罰
    公平原則，加以判斷之。稽以行為人施用毒品之原因，不一
    而足，其多次施用毒品之行為，未必皆出於行為人之一個犯
    意決定；且觀諸毒品危害防制條例第10條第1 項、第2 項施
    用毒品罪之構成要件文義衡之，實無從認定立法者本即預定
    該犯罪之本質，必有數個同種類行為而反覆實行之集合犯行
    ，故上開施用毒品罪，應非集合犯之罪（最高法院96年度第
    9 次刑庭會議決議意旨參照）。再查，被告於警詢時自白如
    附表一編號一施用毒品之地點乃在屏東縣萬丹鄉○○○街88
    號房間內（見高市警新分偵字第0950027989號卷95年10月13
    日警詢筆錄）、如附表一編號二施用毒品之時間與地點為96
    年1 月8 日某時在高雄市○○區○○街107 號5 樓之1 （見
    高市警刑偵九字第0960014205號卷96年1 月11日警詢筆錄）
    、如附表一編號四施用毒品之地點乃在其當時居處即屏東縣
    萬丹鄉○○○街78巷62弄5 號房間內（見高市警前分偵字第
    0960004411號卷96年2 月13日警詢筆錄），惟毒品施用後於
    尿液中可檢出之時間，受施用劑量及頻率、施用方式、飲水
    量之多寡、個人體質及其代謝情況等因素影響，因個案而異
    ，一般可檢出之時間為海洛因服用後2- 4天、嗎啡2-4 天、
    甲基安非他命1-5 天等情，有行政院衛生署管制藥品管理局
    92年3 月10日管檢字第0920001495號函可參，堪信被告如附
    表一編號一、二、四施用毒品之時間應為各次採尿時間往前
    回溯96小時內某時，是檢察官起訴書及追加意旨書相關認定
    均有誤會，附此敘明。
三、原審就被告所為附表一編號一之施用毒品犯行，因而適用毒
    品危害防制條例第10條第1 項之規定，並審酌被告雖於犯後
    即能坦承犯行，而其施用毒品行為於本質上係屬自我戕害行
    為，反社會性之程度應屬較低；惟施用毒品，不僅足以戕害
    其個人身心，且極易滋生其他犯罪，惡化治安甚重，嚴重損
    及公益，且被告前經觀察勒戒之處遇助其戒除毒品，竟再為
    本件施用毒品犯行，顯見其不思悔改，自制力亦顯不佳等一
    切情狀，量處有期徒刑10月；又以被告犯罪時間雖在96年4
    月24日以前，惟按本條例施行前，經通緝而未於中華民國96
    年12月31日以前自動歸案接受偵查、審判或執行者，不得依
    本條例減刑，中華民國96年罪犯減刑條例第5 條定有明文，
    本件被告前經原審依法傳喚、拘提未到，經於96年3 月13日
    以96年屏院惠刑節緝字第61號通緝書發佈通緝，嗣經高雄市
    政府警察局保安大隊黎明中隊於96年9 月6 日緝獲等情，有
    上開通緝書、高雄市政府警察局通緝案件移送書各1 份在卷
    可稽，是被告於中華民國96年罪犯減刑條例施行前經通緝，
    而未於中華民國96年12月31日以前自動歸案接受審判，自無
    從依上開減刑條例之規定予以減刑，於理由欄併予敘明；其
    認事用法，均無不合，量刑亦屬適當，被告上訴意旨，以原
    審量刑過重，指摘原判決此部分不當，為無理由，應予駁回
    。
四、至原審對被告如附表一編號二、三、四之施用毒品犯行，予
    以論罪科刑，固非無見；惟查中華民國96年罪犯減刑條例施
    行前，經通緝而未於中華民國96年12月31日以前自動歸案接
    受偵查、審判或執行者，不得依本條例減刑，固為中華民國
    96年罪犯減刑條例第5 條所明定，本件被告所為如附表一編
    號二、三、四之施用毒品犯行，犯罪時間均在96年4 月24日
    以前，所犯之罪合於中華民國96年罪犯減刑條例第2 條第1
    項第3 款之減刑條件，且係檢察官於原審96年9 月26日準備
    程序時追加起訴，並非起訴後經通緝到案，自與中華民國96
    年罪犯減刑條例第5 條所規定不予減刑之要件不合，原審未
    依該條例規定予以減刑，尚有未合，被告上訴意旨，以原審
    量刑過重，指摘原判決此部分不當，非全無理由，原判決復
    有前述可議之處，自應由本院將原判決關於附表一編號二、
    三、四之施用第一級毒品及定執行刑部分，均予撤銷改判；
    審酌被告於犯後坦承犯行，且施用毒品係屬自我戕害行為，
    反社會性之程度應屬較低，惟被告前經觀察勒戒之處遇助其
    戒除毒品，竟再為本件施用毒品犯行，顯見其不思悔改，自
    制力亦顯不佳等一切情狀，各量處有期徒刑10月，並均依中
    華民國96年罪犯減刑條例第2 條第1 項第3 款規定，各減其
    宣告刑2 分之1 為有期徒刑5 月。
五、前述撤銷改判減刑後所處之刑及上訴駁回所處之刑，應依法
    定其執行刑為有期徒刑1年8月。
據上論斷，應依刑事訴訟法第369 條第1 項前段、第364 條、第
299 條第1 項前段，毒品危害防制條例第10條第1 項，刑法第11
條前段、第51條第5 款，中華民國96年罪犯減刑條例第2 條第1
項第3 款、第7 條，判決如主文。
本案經檢察官郭振昌到庭執行職務。
中　　華　　民　　國　　96　　年　　12　　月　　18　　日
                  刑事第七庭    審判長法  官    莊飛宗
                                      法  官    邱明弘
                                      法  官    黃憲文
以上正本證明與原本無異。
如不服本判決應於收受本判決後10日內向本院提出上訴書狀，其
未敘述上訴理由者，並得於提起上訴後10日內向本院補提理由書
狀（均須按他造當事人之人數附繕本）「切勿逕送上級法院」。
中　　華　　民　　國　　96　　年　　12　　月　　18　　日
                                      書記官    施耀程
附錄本判決論罪科刑法條：
毒品危害防制條例第10條第1項
施用第一級毒品者，處六月以上五年以下有期徒刑。
附表一：
┌─┬─────┬─────────┬──────────┬─────────────┐
│  │　時　間  │　　地　　　點    │     犯 罪 行 為    │   　   備      註        │
├─┼─────┼─────────┼──────────┼─────────────┤
│一│95年10月13│屏東縣萬丹鄉保長厝│持注射針筒以皮下注射│檢察官起訴書誤載為95年10月│
│  │日下午18時│街88號            │方式施用海洛因1 次  │13日下午18時40分許為警採尿│
│  │40分許為警│                  │                    │時回溯72小時內之某時在不詳│
│  │採尿時回溯│                  │                    │地點施用                  │
│  │96小時內之│                  │                    │                          │
│  │某時      │                  │                    │                          │
├─┼─────┼─────────┼──────────┼─────────────┤
│二│96年1 月8 │高雄市○○區○○街│持注射針筒以皮下注射│檢察官追加意旨誤載為96年1 │
│  │日某時    │107號5樓之1       │方式施用海洛因1 次  │月11日警詢採尿時回溯24小時│
│  │          │                  │                    │內之某時在不詳地點施用    │
│  │          │                  │                    │                          │
├─┼─────┼─────────┼──────────┼─────────────┤
│三│96年2 月9 │不詳地點          │持注射針筒以皮下注射│檢察官追加意旨誤載為96年2 │
│  │日凌晨3 時│                  │方式施用海洛因1 次  │月9 日凌晨3 時40分許為警採│
│  │40分許為警│                  │                    │尿時回溯24小時內之某時施用│
│  │採尿時回溯│                  │                    │                          │
│  │96小時內之│                  │                    │                          │
│  │某時      │                  │                    │                          │
├─┼─────┼─────────┼──────────┼─────────────┤
│四│96年2 月13│屏東縣萬丹鄉保長厝│持注射針筒以皮下注射│檢察官追加意旨誤載為96年2 │
│  │日下午19時│街78巷62弄5 號房間│方式施用海洛因1 次  │月13日19時5 分許為警採尿時│
│  │5分許為警 │內                │                    │回溯24小時內之某時在不詳地│
│  │採尿時回溯│                  │                    │點施用                    │
│  │96小時內之│                  │                    │                          │
│  │某時      │                  │                    │                          │
└─┴─────┴─────────┴──────────┴─────────────┘
附表二：
┌─┬─────┬─────────┬────────────────────────┐
│  │ 查獲時間 │    查獲地點      │                驗尿報告及姓名對照表            │
├─┼─────┼─────────┼────────────────────────┤
│一│95年10月13│高雄市三民區建國一│高雄市警察局新興分局煙毒尿液送驗登記代碼對照簿  │
│  │日下午14時│路417 號5 樓之3 經│高雄市立凱旋醫院95年10月23日編號A00000000 號濫用│
│  │30分      │其同意搜索        │藥物尿液檢驗報告                                │
│  │          │                  │                                                │
├─┼─────┼─────────┼────────────────────────┤
│二│96年1 月11│高雄市○○區○○街│高雄市政府警察局刑警大隊偵三隊九分隊毒品嫌疑人尿│
│  │日下午12時│107 號5 樓之1 經其│液採證代碼對照表                                │
│  │30分      │同意搜索          │高雄市立凱旋醫院96年1 月22日編號A00000000 號濫用│
│  │          │                  │藥物尿液檢驗報告                                │
├─┼─────┼─────────┼────────────────────────┤
│三│96年2 月8 │嘉義市○區○○○路│嘉義市警察局第一分局查獲毒品案件採集尿液送驗姓名│
│  │日晚間22時│218 號前因行跡可疑│對照表                                          │
│  │          │經警盤查          │正修科技大學超微量研究科技中心96年3 月6 日編號  │
│  │          │                  │R00-0000-000號檢驗報告                          │
├─┼─────┼─────────┼────────────────────────┤
│四│96年2 月13│高雄縣鳳山市○○街│濫用藥物尿液檢體監管紀錄表                      │
│  │日下午15時│50號前因行跡可疑  │高雄市立凱旋醫院96年3 月5 日編號A00000000 號濫用│
│  │50分      │經警盤查          │藥物尿液檢驗報告                                │
│  │          │                  │                                                │
└─┴─────┴─────────┴────────────────────────┘
